臺灣高等法院刑事裁定
109年度毒抗字第34號
抗  告  人
即  被  告  張永傑  


上列抗告人因違反毒品危害防制條例案件，不服臺灣桃園地方法
院中華民國108年12月31日裁定（108年度毒聲字第537號），提
起抗告，本院裁定如下：
    主  文
抗告駁回。
    理  由
一、原裁定意旨略以：
　㈠抗告人即被告張永傑（下稱被告）前因施用毒品案件，經原審法院以92年度毒聲字第2551號裁定令入戒治處所，施以強制戒治一年，因被告於戒治中處遇成效合格，交付保護管束，於民國93年8月21日保護管束期滿，並由臺灣桃園地方法院檢察署（下稱桃園地檢署）以93年度戒毒偵字第259號為不起訴處分確定，有本院被告前案紀錄表附卷可按；被告就桃園地檢署108年度毒偵字第4693號聲請書（下稱聲請書）聲請意旨（一）之犯罪事實，業於警詢、偵查中均坦承不諱。且被告於108年1月21日為警查獲後，其為警採集之尿液，經送請檢驗結果，呈嗎啡陽性反應。另扣案毒品經送請鑑定結果確含有第一級毒品海洛因成分，有桃園市政府警察局八德分局（下稱八德分局）被採尿人尿液暨毒品真實姓名與編號對照表、檢體監管紀錄表、臺灣檢驗科技股份有限公司（下稱臺灣檢驗科技公司）濫用藥物檢驗報告及法務部調查局濫用藥物實驗室鑑定書各1紙在卷可稽，被告此部分施用第一級毒品海洛因之犯行堪以認定。被告雖否認聲請書聲請意旨（二）之犯行，辯稱：未施用海洛因、甲基安非他命云云。惟查被告於108年7月14日凌晨1時許為警採集尿液經臺灣檢驗科技公司以EIA酵素免疫分析法為初步檢驗，再以GC/MS氣相層析質譜分析法為確認檢驗結果，呈鴉片類及安非他命類陽性反應，有桃園市政府警察局蘆竹分局（下稱蘆竹分局）被採尿人尿液暨毒品真實姓名與編號對照表、勘察採證同意書及臺灣檢驗科技公司108年7月25日濫用藥物檢驗報告各1紙附卷可稽。
　㈡按海洛因經注射入人體後，約80%於24小時內自尿中排出，一般而言，尿液中能否驗出嗎啡陽性與其投與量、投與途徑、採尿時間、個人體質及檢驗方法之靈敏度有關，國外曾有文獻報導注射6毫克之海洛因鹽酸鹽，其代謝物嗎啡之平均可檢出時限約為26小時，此有行政院衛生署藥物食品檢驗局（現改制為衛生福利部食品藥物管理署，下均以新制稱之）81年9月8日81藥檢壹字第8114885號函可按。又按甲基安非他命經施用進入人體後，經人體代謝作用，約百分之70於24小時内自尿中排出，約90%於96小時内自尿中排出，最長可能不會超過4日，此有衛生福利部食品藥物管理署81年2月8日81藥檢壹字第001156號函可按。查施用甲基安非他命之代謝最先是去N-甲基（N-demethylation）形成安非他命，而施用甲基安非他命後，在正常尿液PH值情況下，24小時内，有43%服用劑量以甲基安非他命原態排出；又施用安非他命後，其尿液不致檢出甲基安非他命陽性反應，而施用甲基安非他命後，其尿液可檢出甲基安非他命和其代謝物安非他命成分，此有行政院衛生署管制藥品管理局（現改制為衛生福利部食品藥物管理署）93年11月2日管檢字第0930010499號函可按。且以氣相層析質譜分析法作藥物及其代謝產物之定性及定量分析檢驗者，幾乎不會有偽陽性反應產生，亦即如尿液中未含有煙毒之反應者，即不可能產生因藥物所引起之偽陽性反應，此為毒品檢驗學之常規，亦為原審法院辦理相關違反毒品危害防制條例案件所知悉，是以上開檢驗結果當足以認定為真實而堪予採信。
　㈢被告送驗之尿液經以氣相層析質譜儀分析法檢驗，鑑驗結果既係呈嗎啡及甲基安非他命陽性反應，且依上開報告内容所示，被告送驗尿液中嗎啡含量為2851ng/mL，高出可檢出最低可定量濃度300ng/mL甚多；而送驗尿液中甲基安非他命含量為8184ng/mL，亦遠高出可檢出最低可定量濃度50Ong/mL及線性範圍上限濃度5000ng/mL，足堪認定被告確有於前揭時間施用第一級毒品海洛因及第二級毒品甲基安非他命之行為，應屬無訛。被告於108年7月14日被查獲時所排尿液經檢驗後既呈可待因、嗎啡之鴉片類及安非他命、甲基安非他命之安非他命類陽性反應，自足徵被告應有於108年7月14日凌晨1時許為警採尿時起回溯26、96小時内，有施用海洛因、甲基安非他命之行為，是被告上開辯詞尚不足採，被告此部分施用第一、二級毒品之犯行，亦堪認定。檢察官爰依毒品危害防制條例第20條第3項及觀察勒戒處分執行條例第3條第1項之規定，聲請裁定送被告勒戒處所執行觀察、勒戒，核無不合，應予准許等語。
二、抗告意旨略以：被告先後兩次毒品案被移送，警方未依法定程序聲請搜索票，亦無法定逕行搜索情況，被告被帶回警局，所簽署的自願搜索書，係為警方強迫簽署。依一般常理，其閃避警方查緝猶不及，又豈可能在警方無搜索票情形下，任意警方搜索云云。
三、按犯毒品危害防制條例第10條之罪者，檢察官應聲請法院裁定，令被告入勒戒處所觀察、勒戒，其期間不得逾2月；依毒品危害防制條例第10條第2項之規定為觀察、勒戒或強制戒治執行完畢釋放後，5年後再犯毒品危害防制條例第10條之罪者，適用毒品危害防制條例第20條第1、2項之規定，毒品危害防制條例第20條第1項、第3項定有明文。次按同意搜索應經受搜索人出於自願性同意，此所謂「自願性」同意，係指同意必須出於同意人之自願，非出自於明示、暗示之強暴、脅迫。法院對於證據取得係出於同意搜索時，自應審查同意之人是否具同意權限，有無將同意意旨記載於筆錄由受搜索人簽名或出具書面表明同意之旨，並應綜合一切情狀包括徵求同意之地點、徵求同意之方式是否自然而非具威脅性、同意者主觀意識之強弱、教育程度、智商、自主之意志是否已為執行搜索之人所屈服等加以審酌（最高法院94年度台上字第1361號判決意旨參照）。再按刑事訴訟法上固無「同意採尿」之立法明文，惟「採尿」與「搜索」同係司法警察蒐集證據之方法，且均屬侵害基本權之強制處分，對於受搜索人出於自願性同意者，亦例外得不使用搜索票，但執行人員應出示證件，並將其同意之意旨記載於筆錄，刑事訴訟法第131條之1亦有明文。於採尿情形下，應得類推適用，於被告或犯罪嫌疑人出於自願性同意下，自主排出尿液以供司法警察送請鑑定。法院對於被告抗辯所謂「同意採尿」取得之證據，非出於其自願性同意時，應審查同意之人有無同意權限，執行人員曾否出示證件表明來意，是否將同意意旨記載於筆錄由受搜索人簽名或出具書面表明同意之旨，並應依徵求同意之地點及方式是否自然而非具威脅性，與同意者之主觀意識強弱、教育程度、智商及其自主意志是否經執行人員以不正之方法所屈服等一切情狀，加以綜合審酌判斷（最高法院96年度台上字第5184號判決意旨參照）。
四、經查：
　㈠被告前因施用毒品案件，經原審法院以92年度毒聲字第2551號裁定令入戒治處所，施以強制戒治一年，因被告於戒治中處遇成效合格，交付保護管束，於民國93年8月21日保護管束期滿，並由桃園地檢署以93年度戒毒偵字第259號為不起訴處分確定，有本院被告前案紀錄表附卷（原審卷第15、16頁）可按。是被告於108年再犯本件3次施用毒品之犯行，非屬5年內再犯，合先敘明。
　㈡被告於警詢、偵查中（桃園地檢署108年度毒偵字第802號卷<下稱毒偵802號卷>第14至17、100、122、151、152頁、同前署108年度毒偵字第4693號卷<下稱毒偵4693號卷>第8至10、65、66頁）對本案之搜索及採集尿液過程及結果均不爭執，且警察機關於搜索被告所駕駛之車輛及採集尿液等情已依法定程序徵求被告同意後，再行搜索及採尿行為，此有自願受搜索同意書、桃園市政府警察局搜索、扣押筆錄、八德分局扣押物品目錄表、扣押物品收據、查獲施用（持有）毒品案件經過情形紀錄表、大安派出所相片黏貼紀錄表、勘察採證同意書及蘆竹分局扣押物品清單在卷（前揭毒偵802號卷第27至36、49、63至69頁、毒偵4693號卷第37、79頁）可稽。而被告於警詢時自陳：伊駕駛自小客9363-T7號…逆向停車並欲進入朋友住宅時，警方上前盤查，警方抓過伊，便詢問身上是否有攜帶違禁物品，伊主動向警方表示及交付藏放在外套左側內口袋的2包海洛因毒品，其藏放在車上駕駛座下方的1把克拉克改造槍枝並當場為警方查扣等語（前揭毒偵802號卷第14頁），足認係被告經警方盤查後，主動交付毒品，警方並無非法搜索之情事。且被告於警詢、偵查中均供承：尿液為其親自排放並封缄、對採尿過程均沒有意見等語（前揭毒偵802號卷第16、100、122、152頁、毒偵4693號卷第10、66頁），亦難認被告陳述之任意性有何受到壓迫之情形。又觀上開盤查地點及徵求被告同意搜索、採尿之方式尚屬自然且非具威脅性，亦未見被告有主觀意識減弱、自由意志被壓迫等情，參以被告智識程度，綜合一切情狀判斷，可認被告簽名及按捺指印於上開同意書，應具有同意搜索、採尿之自願性。據此，被告若非自願性同意搜索、採尿，亦可於警詢、偵查中提出，然被告就此部分均未置一詞，抗告意旨指摘警察機關未經合法程序為搜索及採尿，所簽之自願受搜索同意書及勘察採證同意書係為警方強迫云云，尚乏佐證，核不足採，為無理由。
　㈢又聲請書聲請意旨（一）部分之犯罪事實，業經被告於警詢、偵查中（前揭毒偵802號卷第14至17、99、100、121、122頁）均坦承不諱，且被告於108年1月21日為警查獲後，其為警採集之尿液，經送請檢驗結果，呈嗎啡陽性反應。另扣案毒品經送請鑑定結果確含有第一級毒品海洛因成分，有八德分局被採尿人尿液暨毒品真實姓名與編號對照表、檢體監管紀錄表、臺灣檢驗科技公司濫用藥物檢驗報告及法務部調查局濫用藥物實驗室鑑定書各1紙在卷（同上卷第37至43、111、113頁）可稽，被告此部分施用第一級毒品海洛因之犯行堪以認定。
　㈣另聲請書聲請意旨（二）部分，被告雖否認有施用第一、二級毒品之犯行，惟查被告於108年7月14日凌晨1時許為警採集尿液經臺灣檢驗科技公司以EIA酵素免疫分析法為初步檢驗，再以GC/MS氣相層析質譜分析法為確認檢驗結果，呈鴉片類及安非他命類陽性反應，有蘆竹分局被採尿人尿液暨毒品真實姓名與編號對照表、勘察採證同意書及臺灣檢驗科技公司108年7月25日濫用藥物檢驗報告各1紙附卷（前揭毒偵4693號卷第31、33、37頁）可稽，是以上開檢驗結果當足以認定為真實而堪予採信。而被告送驗之尿液經以氣相層析質譜儀分析法檢驗，鑑驗結果既係呈嗎啡及甲基安非他命陽性反應，且依上開報告内容所示，足堪認定被告確有於前揭時間施用第一級毒品海洛因及第二級毒品甲基安非他命之行為，應屬無訛。被告於108年7月14日被查獲時所排尿液經檢驗後既呈可待因、嗎啡之鴉片類及安非他命、甲基安非他命之安非他命類陽性反應，自足徵被告應有於108年7月14日凌晨1時許為警採尿時起回溯26、96小時内，有施用海洛因、甲基安非他命之行為，是被告此部分施用第一、二級毒品之犯行，亦堪認定。原審依檢察官之聲請，裁定被告因施用第一、二級毒品，應送勒戒處所觀察、勒戒，認事用法核無不當。
五、綜上，檢察官於偵查中行使法定裁量權後，對被告本件施用第一、二級毒品犯行，而向原審法院聲請觀察、勒戒，從形式上觀察，其裁量並無違背法令、事實認定有誤或其他重大明顯瑕疵，取證過程亦屬合法。而被告於偵查中對檢察官告以將依法聲請觀察勒戒乙節，亦表示沒有意見（前揭毒偵802號卷第122頁）。從而，原審依毒品危害防制條例第20條第3項、第1項、觀察勒戒處分執行條例第3條第1項之規定，裁定被告應送勒戒處所觀察、勒戒，於法並無違誤。抗告意旨徒執前詞，指摘原裁定不當，為無理由，應予駁回。
據上論斷，應依刑事訴訟法第412條，裁定如主文。
中　　華　　民　　國　　109 　年　　3 　　月　　18　　日
              刑事第十一庭  審判長法　官  楊力進
                                  法　官  雷淑雯
                                  法　官  許文章
以上正本證明與原本無異。
不得再抗告。
                                      書記官  范家瑜
中　　華　　民　　國　　109 　年　　3 　　月　　18　　日